【裁判字號】    87,重訴,186
【裁判日期】    890830
【裁判案由】    拆屋還地等
【裁判全文】
臺灣士林地方法院民事判決  八十七年度重訴字第一八六號
    原      告  財政部國有財產局
    法定代理人  乙○○
    訴訟代理人  丙○○
    複  代理人  丁○○
    被      告  甲○○
                        現應.
右當事人間請求拆屋還地等事件，本院判決如左：
    主    文
被告應給付原告新台幣壹拾捌萬零肆佰伍拾柒元，及自民國八十九年四月十九日起，
至清償日止，按週年利率百分之五計算之利息。並自民國八十七年六月一日起，至返
還台北市○○區○○段一小段三八二之二六地號土地如附圖所示Ｂ部分（面積六○．
七六平方公尺）之日止，按月連帶給付原告新台幣參仟貳佰伍拾捌元。
原告其餘之訴駁回。
訴訟費用由被告負擔二分之一，餘由原告負擔。
本判決原告勝訴部分於原告以新台幣玖萬元為被告供擔保後，得假執行。
原告其餘假執行之聲請駁回。
    事      實
甲、原告方面：
一、聲明：
（一）被告應將坐落於台北市○○區○○段一小段三八二之二六地號土地上，如附圖
      所示Ｂ部分，即門牌號碼台北市○○○路一巷五三弄二號之建物（占用面積為
      六○．七六平方公尺）拆除，將上開土地返還原告。並給付原告不當得利使用
      補償金新台幣（下同）二十九萬八千九百三十七元，及自起訴狀繕本送達之翌
      日起，至清償日止，按週年利率百分之五計算之利息，並應自民國八十七年六
      月一日起，至返還上開土地之日止，按月給付原告五千四百三十元。
（二）原告願供擔保，請准宣告假執行。
二、陳述：緣台北市○○區○○段一小段三八二之二六地號（下稱：上開土地），為
    原告所管理之國有土地，遭被告與訴外人何茂桂（民國七十七年九月十九日歿）
    共有（應有部分各二分之一）之門牌號碼台北市○○○路一巷五三弄二號磚造平
    房（下稱：系爭房屋）無權占用，被告並無法律上之原因，占用上開土地，獲有
    相當於租金之利益，致原告受有損害，爰依民法第七百六十七條之規定，請求被
    告將坐落於上開土地之系爭房屋，如附圖所示Ｂ部分，面積六○．七六平方公尺
    拆除，並基於民法第一百七十九條、第一百八十四條之規定，訴請被告給付原告
    自八十二年六月一日起，至八十七年五月三十一日止之損害金二十九萬八千九百
    三十七元，及自八十七年六月一日起，至返還上開土地之日止，按月給付原告損
    害金五千四百三十元。
三、證據：提出土地登記簿謄本、國有土地勘查表、戶籍謄本、台北市稅捐稽徵處北
    投分處函、台北市政府地政處函、現場照片、國有基地計租租率核定及時間基準
    表、行政院函、房屋稅籍記錄表、花蓮縣花蓮市戶政事務所函，並聲請鈞院履勘
    現場會同地政機關測量。
乙、被告方面：
    被告未於言詞辯論期日到場，亦未提出書狀作何聲明或陳述。
    理      由
一、被告經合法送達未於言詞辯論期日到場，核無民事訴訟法第三百八十六條所列各
    款情形，爰依原告之聲請，由其一造辯論而為判決。
二、原告主張上開土地為其所管理之國有土地，遭被告與訴外人何茂桂（七十七年九
    月十九日歿）共有（應有部分各二分之一）之系爭房屋占用如附圖所示Ｂ部分，
    面積六○．七六平方公尺之事實，業據原告提出台北市稅捐稽徵處北投分處函、
    房屋稅籍記錄表影本各一件在卷可稽，並經本院至現場履勘，囑託地政事務所測
    量，制有複丈成果圖為憑，此有台北市士林地政事務所八十八年十一月十一日市
    士地北二字第八八六一七三九六○○號覆函可證，應認係真實。
三、按所有人對於無權占有其所有物者，得請求返還之，對於妨害其所有權者，得請
    求除去之，民法第七百六十七條固規定甚明。惟按共有土地或建築改良物，其處
    分應以共有人過半數及其應有部分合計過半數之同意行之，土地法第三十四條之
    一第一項前段規定甚明。經查，系爭房屋既為被告與訴外人何茂桂所共有，應有
    部分各二分之一，則依上開條文，被告個人無權為拆除系爭房屋之處分行為，從
    而，原告訴請被告單獨拆除系爭房屋如附圖所示Ｂ部分，面積六○．七六平方公
    尺，即屬無據，不能准許。
四、按土地法第一百零五條準用同法第九十七條第一項規定，土地之租金以不超過土
    地申報地價總額年息百分之十為限。又依平均地權條例施行細則第二十一條規定
    ，公有土地逕以公告地價為其申報地價，毋庸申報。查上開土地為國有之公有土
    地，自應以其公告地價為其申報地價。查上開土地係於八十年十二月分割自同小
    段三八二地號土地，依平均地權條例施行細則第二十三、二十四條之規定，已規
    定地價之土地分割時，其公告地價並不因而改算，因此上開土地每平方公尺公告
    地價八十三年六月三十日以前與三八二地號相同，為三萬五千七百元，八十三年
    七月一日起至八十六年六月三十日止為四萬元，八十六年七月一日起為四萬二千
    九百元，有原告提出之台北市政府地政處八十八年十一月九日北市地二字第八八
    二三一二九七○○號函可稽，查上開土地位於巷道內，巷道寬約一百七十公分，
    附近為純住宅區，有公園，系爭房屋老舊無人居住、雜草叢生，距離最近之公車
    站牌約三百公尺，距市場約需十分鐘步程，業經本院履勘現場，有勘驗筆錄可證
    。斟酌上開土地坐落地段、附近區域工商繁榮程度、被告利用土地之經濟價值及
    利益，本院認系爭土地之租金，以申報地價年息百分之三計算為相當。查被告與
    訴外人何茂桂共有之系爭房屋占用上開土地面積六○．七六平方公尺，被告對於
    系爭房屋之應有部分為二分之一，均經前揭認定，則被告因系爭房屋占用上開土
    地所受相當於租金之損害金，自八十二年六月一日起，至八十七年五月三十一日
    止，共計一十八萬零四百五十七元，八十七年六月一日起，至返還上開土地之日
    止為每月三千二百五十八（計算方法如後附計算式）。從而，原告依據民法第一
    百七十九條、第一百八十四條之規定，請求被告給付自八十二年六月一日起至八
    十七年五月三十一日止之損害金一十八萬零四百五十七元，及自起訴狀繕本送達
    之翌日即八十九年四月十九日起，至清償日止，按週年利率百分之五計算之利息
    ；以及自八十七年六月一日起，至返還上開土地之日止，按月以三千二百五十八
    元計算之損害金，應屬有據。至逾此範圍之請求，於法無據，應予駁回。
五、原告陳明願供擔保請准宣告假執行，經核其勝訴部分，合於法律規定，爰酌定相
    當擔保金額准許之，至原告敗訴之部分，其假執行之聲請已失所附麗，應予駁回
    。
六、據上論結，本件原告之訴為一部有理由，一部無理由，應依民事訴訟法第七十九
    條但書、第三百九十條第二項，判決如主文。
中      華      民      國    八十九    年      八      月     三十     日
                                        臺灣士林地方法院民事第一庭
~B審判長法官  陳介源
~B法      官  陳梅欽
~B法      官  蔡文育
右為正本係照原本作成。
如對本判決上訴須於判決送達後二十日內向本院提出上訴狀。
中      華      民      國    八十九    年      九      月      一      日
~B法院書記官  黃瑞華
~F０
計算式（元以下均四捨五入）
甲、損害賠償金額之計算
八十二年六月一日起至八十三年六月三十日止
  （35700 X 60.76 X 3%）X （ 1＋1/12）X 1/2 = 35248
八十三年七月一日起至八十六年六月三十日止
  （40000 X 60.76 X 3%）X 3 X 1/2 = 109368
八十六年七月一日起至八十七年五月三十一日止
  （42900 X 60.76 X 3%）X 11/12 X 1/2 = 35841
總和：35248＋109368＋35841＝180457
自八十七年六月一日起，至返還土地之日止，按月應給付之損害金金額
  （42900 X 60.76 X 3%）X 1/12 X 1/2﹦3258


司法院資訊處製作；財團法人民間司法改革基金會備份。
